【裁判字號】    97,上易,2782
【裁判日期】    971230
【裁判案由】    贓物
【裁判全文】
臺灣高等法院刑事判決                97年度上易字第2782號
上  訴  人  臺灣板橋地方法院檢察署檢察官
被      告  乙○○
上列上訴人因贓物案件，不服臺灣板橋地方法院97年度易字第27
07號，中華民國97年9 月30日第一審判決（起訴案號：臺灣板橋
地方法院檢察署97年度偵字第10576 號），提起上訴，本院判決
如下：
    主  文
上訴駁回。
    理  由
一、本案經本院審理結果，認第一審以上訴人即檢察官所舉證據
    尚不足認被告余欣穎有收受贓物犯行，自屬不能證明被告犯
    罪，依法諭知無罪判決。其認事用法，核無不當，應予維持
    ，並引用原審判決書所記載之理由（如附件）。
二、檢察官上訴意旨略以：(一)證人即北定科技通訊有限公司 (下
    稱北定公司)職員邱奕銘證述：序號000000000000000號、SO
    NY廠牌行號K800i之手機1支（下稱系爭手機）係向被告收購
    ，收購時有核對出賣手機之人所提出身分證上之照片與在場
    之出賣人是否同一等語，復有中古手機回收單1 紙在卷可稽
    ，堪認系爭手機係由提出「乙○○」之國民身分證之人出售
    予邱奕銘。且被告遺失國民身分證遺失後，未向警察局報案
    ，亦未向戶政事務所辦理國民身分證掛失手續，迄至民國96
    年9 月19日始向臺北縣中和市戶政事務所補領國民身分證，
    有違常情。縱被告曾補領國民身分證，無足證明本件被告於
    出售手機日之96年5 月18日確實已遺失國民身分證。(二)中古
    手機回收單上之聯絡電話之使用人雖非被告，然系爭手機之
    交易係當場銀貨兩訖，自無留下真實聯絡電話之必要，要難
    以李佳宣使用之門號與被告無任何關係為由，採為有利被告
    之證據。(三)筆跡與基因（DNA） 、指紋等具有不可變易性之
    生物跡證不同，而係可造假、作偽，經筆跡鑑定相同者，自
    足以認定出於同一人之手，而經造假、作偽之不同筆跡，鑑
    定結果為筆跡不同，但是否出於同一人所書寫之不同筆跡，
    實已超出筆跡鑑定之領域，故僅以肉眼判斷為不同之筆跡者
    ，尚難遽論中古手機回收單上「余欣穎」非出於被告之手。
    爰依法上訴請求撤銷改判云云。
三、經查：
(一)證人即被告同居人黃千語到庭證述：我與被告同居大約2 年
    ，因被告很健忘，容易把東西搞丟，所以除駕照之外，其他
    身分證、健保卡都交給我保管。因小孩於96年9 月16日出生
    ，要去報戶口，才發現找不到身分證等語。且被告於96年12
    月17日認領被告與黃千語所生兒子黃勝發，亦有戶籍謄本存
    卷可參。則被告以其身分證託黃千語保管，不知何時遺失，
    直至小孩出生，欲報戶口，始發現遺失等情，要非虛妄。且
    邱奕銘於原審已無法確認被告即係出售系爭手機之人；又拾
    獲被告身分證之人，欲假被告之名而隱藏掩飾收受贓物或其
    他犯罪行為，不無將被告身分證上照片換貼成自己照片之可
    能，參以一般收購中古手機之商店，對於前來販賣中古手機
    之人，雖會要求證件核對身分，然在商言商，衡情商店員工
    要無仔細核對證件上之照片是否有遭換貼之情，自難以邱奕
    銘案發當時未察覺出賣手機之人所持身分證有異，率認前往
    北定公司出售系爭手機之人確實為被告。再倘被告確實收受
    系爭手機，並出售予北定公司，則被告於出售時，既已知悉
    提出身分證供邱奕銘登記，以確保手機來源，事後為彌蓋收
    受贓物犯行，理應當下向警察機關申報遺失身分證或向戶政
    機關補發身分證，其未此之圖，顯然出售系爭手機之人非被
    告，方未即刻採取彌縫行為，尚非不無可能。
(二)中古手機回收單上「余欣穎」簽名筆跡，與被告在警詢、偵
    查筆錄之簽名，以肉眼觀之，二者筆順、字形，明顯不同，
    復經本院當庭命被告繕寫聯絡電話「0000000000」，亦與中
    古手機回收單上聯絡電話阿拉伯數字之字體有所差異，有被
    告庭繕姓名、電話、住址之書證在卷為憑，因拾獲被告身分
    證之人可能換貼照片，且邱奕銘無法確認出售系爭手機之人
    為被告前提下，無論筆跡是否可以造假、聯絡電話是否可以
    虛構，均難僅憑中古手機回收單上資料或字跡，率斷收受贓
    物之人確實為被告。
(三)綜上，檢察官所提出之事證，均無從說服法院以形成被告有
    罪之心證，基於無罪推定原則，自應為被告無罪之諭知。至
    檢察官聲請鑑定中古手機回收單之筆跡，因事證已臻明確，
    尚無鑑定之必要。
三、檢察官上訴仍執前詞指摘原判決不當，核無理由，自應駁回
    。
據上論斷，應依刑事訴訟法第368條、第373條，判決如主文。
本案經檢察官柯麗鈴到庭執行職務。
中    華    民    國    97    年    12    月    30    日
                  刑事第二庭審判長法  官  洪光燦
                                  法  官  宋明蒼
                                  法  官  李麗玲
以上正本證明與原本無異。
不得上訴。
                                  書記官  廖婷璇
中    華    民    國    97    年    12    月    30    日
附件
臺灣板橋地方法院刑事判決              97年度易字第2707號
公  訴  人  臺灣板橋地方法院檢察署檢察官
被      告  乙○○  男  24歲（民國○○年○月○○日生）
                    住臺北縣中和市○○路19號
                    居臺北縣土城市○○路○段52巷1號8樓
                    身分證統一編號：Ｚ000000000號
上列被告因贓物案件，經檢察官聲請簡易判決處刑（97年度偵字
第10576 號），本院認不得以簡易判決處刑，改依通常程序審理
，判決如下：
    主  文
乙○○無罪。
    理  由
一、公訴意旨略以：被告乙○○明知手機序號000000000000000
    號、SONY ERICSSON 廠牌型號K800i 型之黑色手機1 支（該
    行動電話價值新臺幣【下同】15000 元，為甲○○所購買，
    並交由其子何柏進使用，於民國96年5 月18日下午2 時許，
    在臺北縣土城市清水國中1 年忠班教室內遭竊）係來路不明
    之贓物，竟基於收受贓物之犯意，於不詳時間、地點，由不
    詳之人處收受前揭黑色手機1 支，並於96年5 月20日，在臺
    北市○○路101 巷36號北定科技通訊有限公司（下稱北定公
    司），以6800元之價格售予不知情之邱奕銘（另為不起訴處
    分），再由邱奕銘於96年5 月27日晚間11時許，在北定公司
    ，將該手機以7200元之價格販售予王正偉（另行通緝），王
    正偉再於96年6 月3 日下午5 時30分許，在臺北市○○○路
    36之5 號新光影城售票口旁之全家數位通訊行，以7200元之
    價格販售予不知情之汪昇武，汪昇武於96年6 月29日上午6
    時39分許，上網至奇摩拍賣網站與不知情之林忻嫻聯絡交換
    手機，並於96年7 月5 日晚間7 時許，在臺北市北投區明德
    捷運站出口，與林忻嫻交換手機，將該手機交予林忻嫻，嗣
    經警循線查察，始悉上情，因認被告涉有刑法第349 條第1
    項收受贓物罪嫌。
二、按犯罪事實應依證據認定之，無證據不得認定犯罪事實；又
    不能證明被告犯罪者，應諭知無罪之判決；刑事訴訟法第
    154 條第2 項、第301 條第1 項分別定有明文。另按認定犯
    罪事實應憑積極證據，倘積極證據不足以為不利於被告事實
    之認定時，即應為有利被告之認定，更不必有何有利之證據
    ，最高法院30年上字第816 號著有判例，所謂「積極證據足
    以為不利被告事實之認定」，依據同院76年臺上字第4986號
    判例意旨，係指據為訴訟上證明之全盤證據資料，在客觀上
    已達於通常一般之人均不致於有所懷疑，而得確信被告確曾
    犯罪之程度；若未達到此一程度，而有合理懷疑之存在時，
    即無從為被告有罪之確信。
三、訊據被告乙○○堅詞否認有何收受贓物之犯行，辯稱：伊並
    沒有把上開黑色手機賣給臺北市○○區○○路101 巷36號的
    北定公司，伊身分證不知道在何時遺失，一直到96年9 月16
    日兒子出生後要到戶政事務所辦理出生登記，伊才發現身分
    證不見，伊就有去補辦，因為伊中間都沒有用到身分證，所
    以不知道身分證遺失等語。
四、經查：
  (一)手機序號000000000000000 號、SONY ERICSSON 廠牌型號
    K800i 型之黑色手機1 支，係甲○○所購買，並交由其子何
    柏進使用，於96年5 月18日下午2 時許，在臺北縣土城市清
    水國中1 年忠班教室內失竊一節，業經證人甲○○於警詢及
    偵查中證述明確，並有贓物認領保管單1 紙、上開黑色手機
    外盒上之序號單在卷可稽，是上開黑色手機確屬贓物一節，
    應可認定。
  (二)又證人王正偉係於96年5 月27日晚間11時許，在北定公司，
    以7200元之價格向證人邱奕銘購買上開黑色手機，再於96年
    6 月3 日下午5 時30分許，在臺北市○○○路36之5 號新光
    影城售票口旁之全家數位通訊行，以7200元之價格販售予證
    人汪昇武，證人汪昇武復於96年6 月29日上午6 時39分許，
    上網至奇摩拍賣網站與證人林忻嫻聯絡交換手機，並於96年
    7 月5 日晚間7 時許，在臺北市北投區明德捷運站出口，以
    上開黑色手機與證人林忻嫻所持之SONY ERICSSON 廠牌型號
    W900i 手機交換等情，亦經證人王正偉、楊莉芬、林忻嫻於
    警詢、證人汪昇武於警詢、偵查、證人邱奕銘於警詢、偵查
    及本院審理中證述明確，並有雅虎奇摩拍賣網頁列印畫面在
    卷可稽，亦堪認定。
  (三)又證人邱奕銘雖證稱其係於96年5 月20日，在北定公司，以
    6800元之價格向「乙○○」購得上開黑色手機，惟證人邱奕
    銘於本院審理中亦證稱：我有收購過序號000000000000000
    號手機，卷附中古手機回收單就是收購當時寫的，上面的型
    號是我們幫出賣人寫的，聯絡電話、地址、出生年月日、身
    分證字號應該是出賣人自己寫的，一般出賣人賣手機都是出
    示身分證或健保卡，就是上面有照片的證件，我們會核對證
    件上的照片跟本人是否一樣，就本件我已經沒有什麼印象，
    但是一般我們都一定會這樣做；我沒有印象當天去賣手機的
    人是否是偵查卷第15頁照片（即被告照片）中的人，現在讓
    我看到被告本人應該也是沒有辦法確認被告是否就是當天去
    賣手機的人，因為只有看過1 次，而且每天賣手機的人那麼
    多，我對當天去賣手機的人已經沒有印象了，只有印象是年
    輕人，不超過30歲；本件在核對身分證時應該是跟一般一樣
    ，如果證件上的照片跟本人很不像，我們就會請他換1 張證
    件，如果拿不出來或者拿出來的證件還是跟他本人不像，我
    們就不會收購等語（見本院97年度簡字第6562號卷97年8 月
    13日訊問筆錄第1 至3 頁），足見證人邱奕銘僅係依據當時
    前往北定公司出售手機者所提供之證件，認定出售上開黑色
    手機之人即係被告，惟經本院提示被告於96年10月拍攝之照
    片予證人邱奕銘辨識，證人邱奕銘並無法確認被告即係出售
    上開黑色手機之人；至證人邱奕銘當時雖有核對出賣手機之
    人所提出身分證上之照片與出賣人是否同一，惟若該人真有
    意冒用被告之名義出售手機，為免其冒名之情為證人邱奕銘
    發現，並無法排除該出賣人有將身分證上之照片加以換貼之
    可能，自難僅以證人邱奕銘當時未察覺出賣人所持之身分證
    有異，即認必係被告本人持身分證前往北定公司出售上開黑
    色手機；又觀諸出賣人於當日書寫之中古手機回收單，其中
    有關客戶姓名及客戶簽章欄項下所簽寫乙○○之「穎」字部
    分，均將穎字左半部下方之「禾」字旁誤寫為「矢」字旁，
    比對被告於97年3 月11日製作警詢筆錄時及97年5 月8 日製
    作偵訊筆錄時所簽寫之「乙○○」，二者之運筆、轉折，由
    肉眼觀之即有顯然之不同，且被告於警詢筆錄、偵訊筆錄上
    簽寫之「乙○○」，亦均無將穎字左半部下方之「禾」字旁
    誤寫為「矢」字旁之情形，顯非出於同一人之手，是難認上
    開中古手機回收單上之字跡乃被告所書寫；另經本院向遠傳
    電信股份有限公司查詢上開中古回收手機單所記載之聯絡電
    話即0000000000號門號之使用人資料，並傳訊使用人即證人
    李佳宣到庭，證人李佳宣於本院審理中亦證稱：我有用過遠
    傳的易付卡，但是沒有印象有用過0000000000號門號，我印
    象中都是0916開頭的門號比較多，我沒有申請過0000000000
    號門號，也沒有申請過給別人用，我不認識被告、邱奕銘、
    王正偉、汪昇武或林忻嫻等語（見本院97年度簡字第6562號
    卷97年9 月3 日訊問筆錄第1 、2 頁），並有遠傳電信股份
    有限公司97年8 月25日遠傳（企營）字第09710803787 號函
    1 紙在卷可稽，是記載於上開中古手機回收單上之聯絡電話
    ，亦難認與被告有何關係；另被告確有於96年9 月19日，以
    身分證遺失為由，向臺北縣中和市戶政事務所申請補領國民
    身分證一節，亦有臺北縣中和市戶政事務所97年8 月29日北
    縣中戶字第0970007512號函附之補領國民身分證申請書1 紙
    附卷可佐，足見被告辯稱其身分證遺失一節，並非無據。因
    之，證人邱奕銘既無法確認當日在北定公司出售上開黑色手
    機之人即係被告，且由該出賣人當日所書寫之中古手機回收
    單，其上有關「乙○○」部分之簽名，與被告在警詢筆錄、
    偵查筆錄中所簽寫之「乙○○」，二者之運筆、轉折，由肉
    眼觀之即有顯然之不同，顯非出於同一人之手，而上開中古
    手機回收單上所記載之聯絡電話，亦查無與被告有關，是難
    認當日前去北定公司出售上開黑色手機之人即係被告，被告
    辯稱可能係其身分證遺失遭冒用，並未出售上開黑色手機一
    節，應屬可信。
五、綜上所述，本件依檢察官所舉之證據，均不足證明被告即係
    於96年5 月20日前往北定公司出售上開黑色手機之人，被告
    所辯，洵非無據。此外，本院復查無其他積極證據足資證明
    被告確有公訴人所指本件收受贓物之犯行，揆諸首揭法條及
    判例意旨，不能證明被告犯罪，自應為無罪之諭知。
據上論斷，應依刑事訴訟法第452 條、第301 條第1 項，判決如
主文。
本件經檢察官李巧菱到庭執行職務。
中    華    民    國    97    年    9     月    30    日
                      刑事第十三庭    法  官  曾淑娟
如不服本判決，應於判決送達後10日內，向本院提出上訴狀。
上列正本證明與原本無異。
                                      書記官  謝雪紅
中    華    民    國    97    年    9     月    30    日


司法院資訊處製作；財團法人民間司法改革基金會備份。
